【裁判字號】    98,整抗,5
【裁判日期】    990422
【裁判案由】    公司重整
【裁判全文】
臺灣板橋地方法院民事裁定               98年度整抗字第5號
抗  告  人  精碟科技股份有限公司
法定代理人  甲○○
上列抗告人聲請重整及緊急處分事件，對於中華民國98年8 月28
日本院98年度整字第2號、98年度整聲字第2號裁定提起抗告，本
院裁定如下：
    主     文
原裁定廢棄。
    理     由
一、抗告意旨略以：
  (一)原裁定以本院97年度整字第2 號（下稱甲前案）及98年度整
    字第1 號（下稱乙前案），與本件聲請之所提出之時間相續
    ，聲請重整之對象公司同一，殊不容抗告人就同一公司重複
    聲請法院重整之裁定，是本件聲請尚無必要等云云，駁回抗
    告人之聲請，其認事用法有重大違誤：
    1.細繹原裁定引用之最高法院90年台抗字第666 號民事裁定
      本旨，僅有於非訟事件裁定確定後，而無內容不能實現之
      情事，當事人再聲請裁定，方屬欠缺權利保護之要件，而
      應予駁回。是非訟事件之裁定若屬「尚未確定」者，即無
      上開裁定意旨之適用。經查，抗告人原於97年8 月4 日向
      本院聲請公司重整，經本院以甲前案受理並於98年2 月2
      日駁回抗告人之重整聲請後，已於法定期間內提起抗告，
      復經本院98年度整抗字第1 號民事裁定指摘原裁定悖於法
      令而廢棄原裁定；又因抗告人公司股東呂燕清等人另向本
      院聲請公司重整，經鈞院以乙前案受理中，是抗告人遂將
      98年度整更字第1 號（抗告狀誤載甲前案）予以撤回。由
      是可見，抗告人原聲請之甲前案並未因本院駁回重整聲請
      之裁定而告確定（實係經本院98年度整抗字第1 號裁定廢
      棄在案）。豈料，本件原審裁定竟謂甲前案並於98年2 月
      2 日因重整聲請遭駁回而確定，顯見原審認定事實有誤，
      亦對本件是否有原裁定所謂「茍無不能實現之情事」、「
      無聲請更行裁定之必要」等情為判斷，顯然有悖於非訟事
      件法第36條第3 項準用民事訴訟法第237 條原裁定應附理
      由之規定。
    2.再依公司法第282 條之規定，得向法院聲請重整之主體，
      除公司外，尚包含利害關係人即大股東或債權人。有鑑公
      司法所規定聲請重整主體之聲請權均有不同、其聲請重整
      之非訟事件標的彼此各異，是縱然公司股東聲請重整在案
      ，亦不妨礙債權人或公司另案聲請重整，殊難以被聲請重
      整之公司為同一，據而否認其他有聲請權之人依法聲請重
      整之權利。更遑論非訟事件法並無類似民事訴訟法的253
      條及400 條第1 項之規定，亦無得準用之規定，是非訟事
      件尚不發生所謂一事不再理之問題，法院自不得以有他人
      聲請之同一事件為由，否定其他聲請人之聲請。經查：精
      碟公司股東呂燕清等人前向鈞院聲請公司重整，經鈞院以
      乙前案受理而於98年2 月11日駁回後，呂燕清等人已於法
      定期間內提起抗告；因乙前案之裁定將影響抗告人之利害
      關係，依法抗告人亦得於乙前案中提起抗告；惟無論如何
      ，抗告人並非乙前案之重整聲請人，當屬無疑。又本件抗
      告人依公司法第282 條第1 項、第2 項之規定，另向鈞院
      聲請公司重整，有鑒於公司法已賦予公司、股東及債權人
      各自有向法院聲請重整之權利，且各該權利主體各有不同
      、其非訟事件標的顯然有異，是抗告人向鈞院提起重整之
      聲請，殊不因公司股東業已聲請在案而受影響。
    (二)按公司重整程序，係屬非訟事件，此觀非訟事件法第185
      條規定自明。準此，法院受理公司重整之聲請後，首應審
      查是否符合形式要件之要求，即審查：擬重整之公司是
      否屬公開發行股票或公司債之股份有限公司；法院對該
      重整事件有無管轄權；聲請人有無聲請權、當事人能力
      及訴訟能力，如由法定代理人或代理人聲請時，其代理權
      有無欠缺；其聲請是否提出聲請狀，並載明法定事項；
      聲請重整之公司有無宣告破產以確定之情事、有無依破
      產法為和解決議已確定之情形及已否解散；聲請人是否
      已繳納聲請費用等事項。法院經形式上之審查後，如未依
      公司法第283 條之1 之規定駁回聲請者，應即進而為實質
      上之審查，亦即審查公司是否確實有重整之原因及重建更
      生之可能。次按法院就公司重整程序為各項裁定前，應訊
      問利害關係人，非訟事件法第185 條第1 項、第172 條第
      2 項分別定有明文。其立法意旨在於：因公司重整事件，
      影響利害關係人之權益甚鉅，法院為裁定前，應先訊問利
      害關係人，聽取其意見後，再為妥適處理。依此，原審於
      作成98年度整字第2 號、98年度整聲字第2 號裁定前，未
      踐行法定程序，即未訊問諸如債權銀行、大股東等之利害
      關係人，亦未訊問抗告人，率爾駁回抗告人之聲請者，其
      程序上顯有違誤，裁定自有未洽。
    (三)原裁定駁回本件重整之聲請，未詳查程序事實及誤解公司
      法第282 條之意旨，對抗告人公司之存續、全體股股東及
      債權人之權益、合作廠商之營運及公司員工之生計均影響
      甚鉅，爰提起本件抗告，請求廢棄原裁定、逕為准予重整
      及緊急處分之裁定，或發回原審更為適當之處理。
二、按確定之終局判決中就有關訴訟標的之判斷，為規範當事人
    間法律關係之基準，嗣後同一事項於訴訟中再起爭執時，當
    事人不得為與該確定判決意旨相反之主張，法院亦不得為與
    該確定判決意旨相反之判斷，此係民事訴訟制度為終局地解
    決民事紛爭，而賦予確定終局判決之既判力，其作用在於禁
    止重行起訴，以避免一案數判及裁判牴觸，並能節省當事人
    及法院之勞費。惟非訟事件乃國家為保護人民私法上之權益
    ，對私權關係之創設、變更、消滅，依當事人之聲請或職權
    所為之必要性干預或預防，以免日後發生危害，其性質並無
    爭訟性，裁判僅有形成力，非就當事人間之法律關係為實體
    之判斷，亦不生確定私法上權利之效力，故非訟事件之裁定
    並無既判力，尚不發生民事訴訟程序上一事不再理之問題，
    此觀非訟事件法無類似民事訴訟法第253 條及第400 條第1
    項之規定，亦無得準用之規定自明。故非訟事件經裁定確定
    後，倘無內容不能實現情事，固無再行聲請裁定之必要；然
    非訟事件經有聲請權之人提出聲請後，其聲請之內容於法院
    之裁定確定前既未經實現，其他依法有聲請權之人自得追加
    提出聲請，並無重複聲請之問題。
三、經查，原審裁定以抗告人前已以甲前案聲請公司重整，經本
    院裁定駁回其重整聲請確定，嗣後抗告人之股東呂燕清等再
    以乙前案聲請公司重整，復經本院裁定駁回其聲請，而由抗
    告人提起抗告中，是抗告人於甲前案及乙前案兩案裁定駁回
    公司重整之聲請後，旋即提出本件之聲請，前案及本案所提
    之時間相續，聲請重整之對象公司同一，抗告人公司財務狀
    況又無明顯重大之變化，抗告人就同一公司重複聲請法院為
    重整之裁定尚無必要，駁回抗告人之聲請。惟查：
  (一)抗告人前以甲前案聲請公司重整，經本院於98年2 月2 日以
    裁定駁回後，業於法定期間內提起抗告，復經本院98年度整
    抗字第1 號裁定廢棄原裁定，該聲請案件經發回更審（即98
    年度整更字第1 號）後，已由抗告人撤回聲請而終結在案，
    是本院於甲前案所為之駁回重整聲請之裁定業經廢棄而未確
    定，原審裁定認甲前案之聲請業經本院駁回並確定在案，與
    事實自有未合。是抗告人於甲前案提出之重整聲請既非經裁
    判而終結，抗告人嗣後提出本件重整之聲請即無是否重複之
    問題。
  (二)抗告人之股東呂燕清等前依公司法第282 條第1 項第1 款之
    規定，以乙前案提起重整之聲請，經本院於98年8月11日裁
    定駁回重整聲請後，現經提起抗告中，是乙前案准否重整聲
    請之裁定尚未確定，故本件聲請重整，並無法院已為裁定並
    確定之情事。依前揭說明，除乙前案之聲請內容經法院裁定
    准許確定之情形外，抗告人尚非不得依公司法第282條第1項
    、第2項之規定向本院追加提出重整之聲請。
四、綜上所述，本件抗告人依公司法第282 條第1 項、第2 項規
    定追加提出本件重整之聲請，並無重複聲請之問題，原裁定
     駁回其重整聲請及緊急處分之聲請，尚有未洽。抗告意旨指
    摘原裁定不當，求予廢棄，為有理由，應由本院將原裁定廢
    棄，發回原審更為適當之處理。
五、據上論結，本件抗告為有理由，爰依非訟事件法第46條，民
    事訴訟法第492 條，裁定如主文。
中    華    民    國    99    年    4    月    22     日
              民事第三庭    審判長法  官  朱耀平
                                  法  官  吳金芳
                                  法  官  張紫能
正本係照原本作成。
如不服本裁定，僅得於收受本裁定正本送達後10日內，以適用法
規顯有錯誤為理由，向本院提出再抗告狀，（須附繕本一份及繳
納再抗告裁判費新台幣1,000元），經本院許可後紿可再抗告。
中    華    民    國    99    年    4    月    22     日
                                  書記官  蔡佳容

司法院資訊處製作；財團法人民間司法改革基金會備份。
